臺灣臺中地方法院民事判決
109年度勞訴字第259號
原      告  施浻墉  


訴訟代理人  韓忞璁律師(法律扶助)
複  代理人  陳信爵  
原      告  吳榮旺  
被      告  立壕有限公司

法定代理人  黃能斌  
訴訟代理人  林亮宇律師
            王雲玉律師
上列當事人間請求給付資遣費等事件，本院於民國111年4月8日
言詞辯論終結，判決如下：
    主      文
一、被告應給付原告乙○○新臺幣203,125元，及其中新臺幣124,0
    00元自民國110年1月5日起，其餘新臺幣79,125元自民國110
    年2月4日起，均至清償日止，按年息百分5計算之利息。
二、被告應提繳新臺幣15,023元至勞工保險局設立之原告乙○○勞
    工退休金個人專戶。
三、被告應給付原告甲○○新臺幣327,333元，及其中新臺幣135,3
    33元自民國110年1月5日起，其餘新臺幣192,000元自民國11
    0年2月4日起，均至清償日止，按年息百分5計算之利息。
四、被告應提繳新臺幣74,390元至勞工保險局設立之原告甲○○勞
    工退休金個人退休金專戶。
五、被告應開立非自願離職服務證明書予原告乙○○、甲○○。
六、原告其餘之訴駁回。　　
七、訴訟費用由原告乙○○負擔2%、原告甲○○負擔7%，餘由被告負
    擔。
八、本判決第一至四項均得假執行。但被告如分別以新臺幣218,
    148元、新臺幣401,723元為原告乙○○、原告甲○○預供擔保，
    各得免為假執行。
    事實及理由
壹、程序部分
    按訴狀送達後，原告不得將原訴變更或追加他訴，但請求之
    基礎事實同一、擴張或減縮應受判決事項之聲明者，不在此
    限，民事訴訟法第255條第1項第2、3款定有明文。經查：
一、原告乙○○起訴原聲明請求被告給付新臺幣(下同)178,392元
    加歷年來不足特休假（尚未計算）請公司提供資料。嗣於民
    國109年11月12日以民事訴之變更暨追加狀變更聲明為：㈠被
    告應給付原告231,125元及自本件起訴狀繕本送達被告翌日
    起至清償日止，按年息5%計算之利息。㈡被告應提繳15,023
    元至原告之勞工退休金專戶，以回復原狀。㈢被告應開立非
    自願離職服務證明書予原告（見本院卷一第145頁）。另於1
    11年3月18日再以民事準備㈡狀將聲明第1項變更為被告應給
    付原告233,125元及自本件起訴狀繕本送達被告翌日起至清
    償日止，按年息5%計算之利息(見本院卷二第137頁)，上述
    就第㈠項聲明之變更為擴張應受判決事項之聲明，第㈡、㈢項
    聲明之變更，屬基於同一勞動契約之基礎事實所為訴之追加
    ，核與上述規定相符，應予准許。
二、原告甲○○起訴原聲明請求被告給付335,000元。嗣於109年11
    月24日、同年12月16日另以民事訴之變更暨追加狀變更請求
    為：㈠被告應給付原告412,600元及及自本件起訴狀繕本送達
    被告翌日起至清償日止，按年息5%計算之利息。㈡被告應提
    繳74,390元至原告之勞工退休金專戶，以回復原狀。㈢被告
    應開立非自願離職服務證明書予原告（見本院卷一第241、3
    91頁）。上述第㈠項聲明之變更為擴張應受判決事項之聲明
    ，第㈡、㈢項聲明之變更，屬基於同一勞動契約之基礎事實所
    為訴之追加，核與上開規定相符，亦應予准許。
貳、實體部分
一、原告主張：
　㈠原告乙○○、甲○○分別自104年5月6日、97年6月2日起擔任被告
    之司機。被告於109年7月25日要求原告簽立任職同意書，遭
    原告當場拒絕，被告遂於109年7月31日透過被告之臺中區經
    理周建民告知，因原告不簽署任職同意書，而要求原告休完
    當年度特休後即停職，原告迫於無奈，僅得先於109年8月3
    日至同月6日排定特休。詎料，原告於109年8月7日返回公司
    報到，周建民告知原告自當日起停職，且拒絕開立停職證明
    ，再於109年8月12日以微信向原告表示因其等拒簽任職同意
    書，且無故連續曠職達3日，依勞基法第12條終止兩造勞動
    契約。其後，被告於同月14日寄發樹林郵局存證號碼第228
    號存證信函（下稱第228號存證信函）予原告乙○○，於同月2
    0日寄發樹林郵局存證號碼第231號存證信函（下稱第231號
    存證信函）予原告甲○○，以相同理由，終止兩造勞動契約。
    然原告係因周建民告知停職而未到班，並非無故曠職，被告
    依勞基法第12條所為終止應屬違法，自不生效力。兩造間勞
    動契約既仍存在，被告竟未給付109年9、10月薪資給原告，
    且原告乙○○107年5月至109年8月間之薪資，原告甲○○107年7
    月至109年7月間之薪資，每月均遭被告違法溢扣2,000元，
    又被告另有未給付108年以前之特休未休工資，以及高薪低
    報未依法足額為原告提繳勞工退休金等情事，爰依勞基法第
    14條第1項第5、6款規定，以民事訴之變更暨追加狀（均於1
    10年1月4日送達被告），對被告為終止勞動契約之意思表示
    ，並請求被告給付工資、擅自扣減工資、資遣費、預告期間
    工資、特別休假未休工資，並補提繳勞工退休金差額，以及
    發給非自願離職證明書。
　㈡原告乙○○請求項目及金額：
　⒈107年5月至109年8月短少薪資：
　　原告乙○○月薪30,000元，被告未經原告乙○○同意每月擅自扣
    薪2,000元，致使其每月實際僅能領取28,000元，爰依勞基
    法第22條規定，請求被告給付56,000元（計算式：2,000元×
     28月＝56,000元）。
　⒉109年9月之薪資：
　　被告違法終止勞動契約，不生終止之效力，勞動契約仍繼續
    存在，爰依勞動契約請求被告給付原告乙○○109年9月薪資30
    ,000元。
　⒊特休未休工資補償：
　　原告乙○○自104年5月6日受僱於被告，平均工資為每月30,00
    0元，自106年至108年尚有38日特休未休，爰依勞基法第38
    條規定，請求被告給付原告乙○○特休未休工資補償38,000元
    。
　⒋資遣費：
　　原告乙○○自104年5月6日起至109年8月14日止受僱於被告，
    平均工資為每月30,000元，爰依勞基法第17條、勞工退休金
    條例第12條規定，請求被告給付原告乙○○資遣費79,125元。
　⒌預告工資：
　　原告乙○○自104年5月6日受僱於被告，工作年資逾3年以上，
    爰依勞基法第16條第1項第3款規定，請求被告給付原告乙○○
    30日之預告工資30,000元。
　⒍勞工退休金：：
　　原告乙○○104年7月至106年7月薪資為30,000元，依勞工退休
    金提繳分級表，被告每月應提繳勞工退休金1,818元，但被
    告各月均有短少提繳，爰依勞工退休金條例第6條第1項、第
    14條第1項、第31條第1項規定，請求被告補提繳15,023元至
    原告乙○○之勞工退休金專戶。 
　⒎非自願離職服務證明書：
　　原告乙○○係依勞基法第14條第1項第5、6款規定終止勞動契
    約，爰依勞基法第19條、就業保險法(下稱就保法)第11條第
    3項規定，請求被告核發非自願離職服務證明書予原告乙○○
    。
　㈢原告甲○○請求項目及金額：
　⒈107年7月至109年7月短少薪資：
　　原告甲○○月薪32,000元，被告未經原告甲○○同意每月擅自扣
    薪2,000元，致使其每月實際僅能領取30,000元，爰依勞基
    法第22條規定，請求被告給付原告甲○○薪資差額32,000元（
    計算式：2,000元×25月＝50,000元）。
　⒉109年9、10月之薪資：
　　被告違法終止勞動契約，不生終止之效力，勞動契約仍繼續
    存在，爰依勞動契約請求被告給付原告甲○○109年9、10月薪
    資64,000元。
　⒊特休未休工資補償：
　　原告甲○○自97年6月2日受僱於被告，平均工資為每月32,000
    元，日薪1,100元，尚有86日特休未休，爰依勞基法第38條
    規定，請求被告給付原告甲○○特休未休工資補償94,600元（
    計算式：1,100元× 86日＝94,600元 ）。
　⒋資遣費：
　　原告甲○○自97年6月2日起至109年8月14日止受僱於被告，平
    均工資為每月32,000元，爰依勞基法第17條、勞工退休金條
    例第12條規定，請求被告給付原告甲○○資遣費192,000元。
　⒌預告工資：
　　原告甲○○自97年6月2日受僱於被告，工作年資逾3年以上，
    爰依勞基法第16條第1項第3款規定，請求被告給付原告甲○○
    30日之預告工資30,000元。
　⒍勞工退休金：
　　原告甲○○97年7月至106年7月之資薪各如附表二原告每月實
    際領取薪資欄所示，被告每月均有短少提繳勞工退休金，爰
    依勞工退休金條例第6條第1項、第14條第1項、第31條第1項
    規定，請求被告補提繳74,390元至原告甲○○之勞工退休金專
    戶。 
　⒎非自願離職服務證明書：
　　原告甲○○係依勞基法第14條第1項第5、6款規定終止勞動契
    約，爰依勞基法第19條、就保法第11條第3項規定，請求被
    告核發非自願離職服務證明書予原告甲○○。　　　
　㈣聲明：
　⒈被告應給付原告乙○○233,125元，及自本件起訴狀繕本送達被
    告翌日起至清償日止，按年息5%計算之利息。
　⒉被告應提繳15,023元至原告乙○○之勞工退休金專戶，以回復
    原狀。
　⒊被告應給付原告甲○○412,600元，及自本件起訴狀繕本送達被
    告翌日起至清償日止，按年息5%計算之利息。
　⒋被告應提繳74,390元至原告甲○○之勞工退休金專戶，以回復
    原狀。
　⒌被告應開立非自願離職服務證明書予原告乙○○、甲○○。
二、被告答辯：
　㈠原告所提出之任職同意書，係經勞資協商而定，原告因不滿
    任職同意書，經協調後均同意待特休假結束後，再決定之。
    惟原告乙○○、甲○○分別於109年8月7日、同月17日復職上班
    時，表達欲停職，並要求被告開立停職證書未果後，拒絕復
    工，可認為原告係自願離職。縱認原告非自願離職，惟其等
    均無故連續曠職達3日以上，經被告以228、231存證信函先
    後於109年8月12日、同月20日分別通知原告乙○○、甲○○，被
    告依勞基法第12條終止勞動契約，被告自無須給付原告資遣
    費、預告工資、109年9、10月之薪資及發給非自願離職服務
    證明書。
　㈡依原告之薪資結構，其中汽車維護、達成業績抽成之給付，
    係恩惠性給與，非勞務所得之對價，不具經常性給付之要件
    ，自不應計入工資。縱使被告應給付資遣費、預告工資、特
    休未休之工資及補繳勞工退休金差額，亦應以原告乙○○平均
    工資為26,000元、原告甲○○平均工資為28,000元，作為計算
    基礎。
　㈢依原告之薪資明細，給付薪資各項目金額雖有增減，但被告
    每月給付總額並無太大變化，被告並無不當扣減原告薪資，
    且被告給付之薪資均未依於基本工資，原告主張被告違法扣
    薪，自屬無據。
　㈣原告甲○○主張自97年至108年之特休未休工資補償，應適用5
    年短期時效，請求逾5年部分，自無理由。
　㈤聲明：
  ⒈原告之訴駁回。
  ⒉如受不利判決，願供擔保，請准宣告免為假執行。　
三、爭點整理結果（見本院卷二第117至118頁）： 
　㈠兩造不爭執之事項：
  ⒈原告乙○○自104年5月6日起受雇於被告，擔任司機。
  ⒉原告甲○○自97年6月2日起受雇於被告，擔任司機。
  ⒊被告於109年7月25日與原告商議簽定任職同意書，經原告拒
    絕。
  ⒋被告於109年8月12日寄出228號存證信函予原告乙○○，終止兩
    造勞動契約，並於同月14日送達。
  ⒌原告109年8月20日寄出231號存證信函予原告甲○○，終止兩造
    勞動契約，並於同月22日送達。
  ⒍被告未出席109年9月1日及同月28日之勞資爭議調解會議。
  ㈡兩造爭執之事項：
  ⒈兩造約定之工資？
  ⒉原告乙○○是否於109年8月7日自願離職？被告是否於109 年8
    月14日合法終止兩造勞動契約？
  ⒊原告甲○○是否於109年8月17日自願離職？被告是否於109 年8
    月22日合法終止兩造勞動契約？
  ⒋如⒉、⒊為否定，則原告於109年11月12日終止契約之意思表示
    是否合法(民事變更暨追加書狀於110年1月4日送達)？
  ⒌工資部分：
    原告乙○○請求被告給付107年5月至109年8月各月間扣薪總額
    56,000元及109年9月積欠工資30,000元，合計84,000元，有
    無理由？原告甲○○請求被告給付107年7月至109年7月各月間
    扣薪總額50,000元及109年9月、10月積欠工資64,000元，合
    計114,000元，有無理由？
  ⒍原告分別依勞退條例第12條第1項請求資遣費有無理由？得請
    求數額？
  ⒎原告分別請求預告工資有無理由？得請求數額？
  ⒏原告得否分別請求被告給付特休未休補償工資？數額多少？
  ⒐被告是否有未依法足額提撥原告之勞工退休金情事？若有，
    應分別補繳多少數額至原告之勞退帳戶？
  ⒑被告是否應分別開立非自願離職服務證明書予原告？　
四、本院之判斷：　　
　㈠原告之工資數額：
  ⒈按勞基法第2條第3款規定工資，謂勞工因工作而獲得之報酬
    ，包括工資、薪金及按計時、計日、計月、計件以現金或實
    物等方式給付之獎金、津貼及其他任何名義之經常性給與均
    屬之。該所謂「因工作而獲得之報酬」者，係指符合「勞務
    對價性」而言，所謂「經常性之給與」者，係指在一般情形
    下經常可以領得之給付。判斷某項給付是否具「勞務對價性
    」及「給與經常性」，應依一般社會之通常觀念為之，其給
    付名稱為何？尚非所問。是以雇主依勞動契約、工作規則或
    團體協約之約定，對勞工提供之勞務反覆應為之給與，乃雇
    主在訂立勞動契約或制定工作規則或簽立團體協約前已經評
    量之勞動成本，無論其名義為何？如在制度上通常屬勞工提
    供勞務，並在時間上可經常性取得之對價（報酬），即具工
    資之性質而應納入平均工資之計算基礎。若對勞工所為之給
    與非必然發放，且無確定標準，僅具恩惠性、勉勵性給與非
    雇主經常性支出之勞動成本，則非工資（最高法院100年度
    台上字第801號裁判要旨參照）。另依勞基法第55條第2項、
    第2條第3、4款等規定可知，勞基法所謂之工資，應包括下
    列條件：⑴由雇主給付勞工；⑵勞工因工作所獲得之對價；⑶
    須為經常性之給與。前開所謂經常性之給與，只要在一般情
    形下經常可以領得之給付即屬之。此之「經常性」未必與時
    間上之經常性有關，而是指制度上之經常性而言。亦即，為
    雇主企業內之制度，雇主有支付勞工給與之義務時，該給與
    即為經常性給與，因為在既定制度下，勞工每次滿足該制度
    所設定之要件時，雇主即有支付該制度所訂給與之義務。倘
    雇主為改善勞工生活而給付非經常性給與，或為其單方之目
    的，給付具有勉勵、恩惠性之給與，即非為勞工之工作給付
    之對價，與勞動契約上之經常性給與有別，應不得列入工資
    範圍內。又所稱因工作所獲得之對價，由勞動契約之法理言
    之，若為勞工因提供勞務而由雇主所獲得之對價，本即應認
    定為工資。此對照勞基法第2條第1款之「從事工作獲致工資
    」及民法第482條關於僱傭契約之定義提及「一方為他方服
    勞務，他方給付報酬」之條文文義即可得知。至何種給付構
    成勞務之對價，應以給付之性質為出發點，應探究該給付與
    勞務之提出是否處於同時履行之關係，雇主是否以勞工未提
    供勞務而拒絕某一給付，或當雇主不為某一給付，勞工得否
    拒絕勞務之提供等相關情狀予以判斷。準此，判斷是否為工
    資，不應以其給付名稱如何為基準，始可防止雇主對勞工因
    工作而獲得之經常性報酬不以工資名義，而改用其他名義規
    避該給付計入平均工資內。
　⒉比對被告自行提出原告乙○○之薪資明細可知，自104年7月起
    原告乙○○每月領取之薪資項目及數額分別為：基本薪資20,0
    00元、全勤獎金1,000元、汽車維護2,000元、不遲到獎金50
    0元、績效獎金3,500元、司機職務津貼2,000元，至此之後
    ，除零星月份有另外領取業績達標金(104年10月、105年1月
    )及偶有缺勤天數之月份外，原告乙○○每月均固定領取相同
    項目加總後之數額29,000元。而原告乙○○105年3月之薪資明
    細揭櫫加薪1,000元後(原告乙○○提出之薪資明細自行手寫之
    月份顯示加薪日為105年10月起，惟參照原告乙○○及被告分
    別提出之薪資明細及比對原告乙○○中國信託公益分行帳號00
    0000000000號台幣薪轉帳戶可知加薪之年月應為105年3月，
    參見本院卷一第67、101頁)，原告乙○○自該月份起至107年4
    月為止基本薪資項目從20,000元調整為20,500元，不再領取
    績效獎金3,500及司機職務津貼2,000元，改領取定額加班費
    6,000元(107年10月後加班費項目改稱津貼及加班費)。再比
    對被告自行提出原告甲○○之薪資明細可知，自104年1月起原
    告甲○○每月領取之薪資項目及金額分別為：基本薪資20,000
    元、全勤獎金1,000元、汽車維護2,000元、不遲到獎金500
    元、績效獎金3,500元、司機職務津貼2,000元、專業技術津
    貼1,000元、業務職務津貼1,000元，至此之後，除零星月份
    有另外領取業績達標金(104年3月、7月、10月、105年1月)
    外，原告甲○○每月均固定領取相同項目、金額加總後之金額
    31,000元。而原告被告甲○○105年3月之薪資明細揭櫫加薪1,
    000元後，原告甲○○自該月份起基本薪資項目從20,000元調
    整為21,000元，而不再領取績效獎金3,500元、司機職務津
    貼2,000元及專業技術津貼1,000元，而改領定額加班費6,50
    0元，後於106年2月又調整基本薪資為22,500元並刪除加班
    費項目，改計入績效獎金5,000元，106年7月再調整基本薪
    資為22,000元、不領取績效獎金，另列入加班費5,000元並
    將業務職務津貼提高為1,300元，每月並另行給付現金200元
    。而不論被告如何將金額於項目中挪移，原告乙○○、甲○○每
    月應領薪資不計入另外加給之業績達標金後，均分別為30,0
    00元、32,000元之固定數額，足認上述薪資明細中所揭之項
    目及金額為被告公司制度上之經常性給予，具備給予經常性
    。　
　⒊另佐以被告於109年1月22日提出而原告甲○○不願意簽立之勞
    動契約第六條有關約定工作報酬之條款全文觀之，被告將薪
    資結構載明為底薪20,000元、全勤獎金1,000元、不遲到獎
    金500元、汽車維護獎金2,000元及津貼6,500元，總計30,00
    0元，並揭櫫汽車維護獎金及津貼均須按實際請假天數扣除(
    見本院卷一第31至36頁、卷二第112頁)，足認被告所發給之
    汽車維護獎金、津貼，係依工作天數給與固定之數額，若未
    上班則不得領取，係以與勞務提供密切相關之工作時間為前
    提，依一般觀念可認為係雇主直接對勞工於工作時間內提供
    勞務之酬庸，屬勞工提供勞務之對價，具勞務對價性。
　⒋綜上，兩造間工資項目中基本薪資、全勤獎金、汽車維護獎
    金、不遲到獎金、績效獎金、司機職務津貼、津貼及加班費
    等項目，均屬勞基法第2條第3款規定之工資。是原告乙○○主
    張其於105年3月份加薪後至107年4月間兩造約定之每月薪資
    為30,000元等語，原告甲○○主張其於105年3月份加薪後至10
    7年5月間兩造約定之每月薪資為32,000元等語，均屬有據。
　㈡兩造勞動契約終止原因：
　⒈原告並未自願離職：
　①依據原告所提出、被告不爭執其真正之其等於109年8月7日早
    上8點前赴被告公司與周建民之對話錄音譯文（見本院卷二
    第119頁）：
　　
編號 對話內容  1 乙○○：  周建民： 乙○○：  周建民： 乙○○：  周建民： 乙○○：    甲○○： 周建民： 乙○○： 周建民：  經理你現在說公司要我們停職，那你公司應該要開出停職證明給我們。 公司說只有口頭通知。 公司說就只有口頭通知，然後我們就無限期停職，只有這樣? 應該是說沒有辦法遵守。 就是只有不能遵守簽那一張，所以我們就是無限期停職? 就是先把特休假休完。 照理來說公司應該要給我們停職證明，那你意思就是我們休完特休假，就無限期停職，停到天荒地老，就對了。應該要給我們一個證明，我們就好打算接下來該怎麼做。 按照道理應該要給一個證明。 我有問過公司了。 你有問過了? 我有問過公司了，才敢這麼說，就是口頭通知就可以了。 2 甲○○： 乙○○：     周建民： 乙○○：    甲○○：    乙○○：   周建民： 乙○○：  甲○○：  周建民： 經理應該有問過黃副總了。 經理只是中間主管，上面的意思，要殺直接殺了，我是覺得他的條文太恐怖，搞不好來工作，沒賺到錢，還要自己拿錢回來公司，他還有甚麼懲罰性條款要罰三十萬元，甚麼是懲罰性，也沒有明文，什麼規定也沒有。 太含糊了。 太含糊了，說不過去，你今天做一個公司，人家也是說我有這些規定你願意遵守，可以的話你就來工作，可是他條文內容太過籠統，包含不清。 離譜的是它那個條文只有一份，你簽完之後，就像在簽空白支票，簽完之後他再有甚麼規定，就隨便公司自己開，公司有一些太強勢了。 連副本也沒有給我們，簽應該是一式二聯有一個憑據，我才可以隨時看看我是否有犯規。 對!對! 如果公司臨時看我們有犯甚麼錯，就再加上去。 資料給我們也不齊全，資料副本也沒有給我們，就隨他公司事後再規定。 對!對!對!   3 乙○○： 甲○○：  周建民： 乙○○： 周建民： 甲○○：  乙○○：  甲○○： 周建民： 甲○○：  乙○○： 周建民： 乙○○： 甲○○： 乙○○：   周建民： 所以它就是停職證明不願意開給我們? 反正公司就是說叫你停職，可是不願開停職證明。 公司說口頭通知就有效。 所以公司說口頭通知就有效? 對! 特休假休完，今天乙○○還是要來公司報到一下，公司要我們停職。 公司的電話(大哥大)的sim卡，還給公司，所以公司就是口頭通知就有效。 我待過那麼多公司，這家算是比較...。 公司比較超過，比較超過。 如果說我剛出社會，不知道利害關係，沒關係， 可是你這樣公司就有點強壓。 人家待公司十多年，也有一個年資。 對了留的電話都連絡的到人嗎? 私人的手機都打得通。 私人的手機都打得通。 這位黃副總，就說一句話，不照我意思做，就砍。 你不知道喔!我比較抱歉啦! 
  ②參酌上開對話錄音譯文編號1、3，並佐以周建民於109年8月1
    2日12時8分寄送【解雇通知】給原告乙○○之訊息內容：「台
    端無故連續曠職三日，依法終止勞雇契約事，詳如說明，請
    查照!說明：一、緣 台端於民國(下同)109年7月25日經公司
    要求簽訂勞動同意書時拒絕簽訂，幾經通知亦置若罔聞!二
    、台端並已連續三日未出席，依勞基法第12條之規定，終止
    台端一切職務。」及原告乙○○於同日下午7時28分回覆之訊
    息：「周經理我想請問你是否於109年7月31日告知我跟甲○○
    先生因為我們不願意簽公司自定的契約因此即日起停職可以
    先把今年特休修完再無限期停職我寫特休假8月3日到8月6日
    就今年特休假休完我於8月7日休完公司特休假時與甲○○先生
    到公司 要求公司開出停職證明 你說上頭老闆交代就是口頭
    告知停職理由是你們不願簽公司自定的契約所以無限期停職
    今天又告知我無故曠職三日予以解雇各種手段太不光明了吧
    力壕公司已淪為用不法手段打壓基層勞工的公司了嗎，立壕
    公司已經可以完全不遵照勞基法的規定自定法律成為另一個
    國家了嗎」(見卷一第59-61頁)。可看出，原告乙○○除從未
    於109年8月7日表達自願離職之意思表示外，且其乃係因應
    被告要求其無限期停職，才於特休假結束的隔天至公司要求
    被告說明令其停職之依據，復請被告開立停職證明，被告空
    言稱因被告未能開立停職證明，原告乙○○即拒絕復工，可認
    其自願離職等語，與上述對話內容不符，並不可採。被告復
    稱原告甲○○於109年8月7日與原告乙○○一同向被告要求開立
    停職證明，因被告未能開立，原告甲○○原定復職日109年8月
    17日即拒絕復工，可認原告甲○○亦為自願離職等語，亦與上
    述對話內容，並不可採。
　⒉被告依勞基法第12條所為終止勞動契約並不合法：
　　被告雖於109年8月12、同月20日分別寄出228、231號存證信
    函予原告乙○○、甲○○，以原告無故連續曠職3日為由，依勞
    基法第12條規定，終止勞動契約。然依照前揭對話譯文所示
    ，被告係因原告拒絕簽署被告所提出之勞動契約書及任職同
    意書，而要求原告先將特休假休畢，並於109年8月7日對原
    告陳稱口頭通知停職即生效力等語，堪認原告係因被告要求
    原告停職，始未到班，不能認為原告有何無故曠職之情事，
    被告依勞基法第12條終止勞動契約，即不合法。
　⒊原告依勞基法第14條第1項第5、6款所為終止勞動契約為合法
    ：
　①按雇主不依勞動契約給付工作報酬，或對於按件計酬之勞工
    不供給充分之工作者，雇主違反勞動契約或勞工法令，致有
    損害勞工權益之虞者，勞工得不經預告終止契約。勞基法第
    14條第1項第5、6款定有明文。被告分別於109年8月14日及
    同月22日以228、231號存證信函解僱原告乙○○、甲○○，並不
    合法，業經本院認定如前，則依上述規定，在勞動契約合法
    有效之存續期間，被告即應給付工作報酬。而參酌原告乙○○
    所提出之中國信託公益分行帳號000000000000號薪轉帳戶及
    原告甲○○所提出之中國信託銀行帳號000000000000號薪轉帳
    戶(見本院卷一第93-130頁、343-385頁)資料，可知被告尚
    未支付原告109年9、10月份之薪資。
  ②被告迄今除未給付原告109年9、10月薪資外，亦有後述之擅
    自扣減工資、未給付特別休假未休工資、提繳勞工退休金短
    少之情事，則原告依勞基法第14條第1項第5、6款規定，以
    民事訴之變更暨追加狀對被告為終止勞動契約之意思表示，
    即屬有據。兩造間勞動契約應於110年1月4日被告收受上開
    書狀時，發生終止之效力。
　㈢薪資差額部分：
　⒈按工資應由勞雇雙方協議定之，勞基法第21條第1項前段定有
    明文。而該條所謂「工資應由勞雇雙方協議」，應包括工資
    之變動在內，蓋工資為勞工及其家屬維持生活之重要資源，
    故資方所為工資變動而不利於勞工時，自應先徵得勞工之同
    意，始符法意。如資方不利於勞工之工資變動，未經勞工同
    意，即違反前開規定而不生效力，尚不得因勞工已受領前開
    變動後之工資，即遽論勞工已經默示同意（臺灣高等法院92
    年度重勞上字第14號判決參照）。又前開法條所稱協議，雖
    非以書面為要件，惟勞工保持沉默未即表示異議，亦難逕認
    默示同意，如生爭議，雇主應就勞工已同意之事實負舉證責
    任（行政院勞工委員會98年3月5日勞動二字第0980130120號
    函參照）。
　⒉依據被告自行提出之原告乙○○薪資明細可知，原告乙○○至107
    年4月薪資已達30,000元，於107年5、6月遭被告以業績未達
    90%扣薪2,000元，自107年7月起又遭被告將基本薪資、加班
    費分別由20,500元、6,000元，調降為19,500元、5,000元，
    每月應領薪資驟減2,000元，綜觀原告乙○○107年4月之前之
    薪資明細，從未因業績未達90%而遭扣款，在此月份之前，
    每月薪資計算方式均為固定薪資，並另外領取達標獎金。而
    原告甲○○於107年5月以前薪資固定領取32,000元，於107年6
    月遭被告以業績未達90%扣薪2,000元，自107年7月起又遭被
    告將基本薪資從22,000元調降為20,000元，每月應領薪資驟
    減2,000元，綜觀原告甲○○107年5月之前之薪資明細，亦從
    未因業績未達90%而遭扣款，在此月份之前，每月薪資計算
    方式均為固定薪資，並另外領取達標獎金。被告為上開不利
    於原告之薪資變動，自應先徵得原告之同意。被告雖提出被
    告公司內部簽核之107年4月-12月「業績獎勵加碼辦法」、
    「2019年獎懲辦法」，以及被告自行製作之原告考績表（見
    本院卷二第157至166頁），然均無原告同意調整薪資計算方
    式之記載。又原告受僱於被告，為維持家庭生計，於未同意
    上開薪資調整之情形下，仍持續任職於被告公司且受領薪資
    ，並非罕見，亦不能據此認為原告已默示同意該薪資計算方
    式之調整。被告既未能舉證證明前開薪資調整業經原告同意
    之事實，原告自得請求被告依調整前原有數額給付薪資。
　⒊因此，原告乙○○請求被告給付自107年5月起至109年8月止，
    每月短少薪資2,000元，合計56,000元；原告甲○○請求被告
    給付自107年7月起至109年7月止，每月短少薪資2,000元，
    合計50,000元，均屬有據。
　㈣受領勞務遲延之薪資部分：
　　兩造間勞動契約既於110年1月4日始生終止效力，且原告於1
    09年8月7日前往被告公司，經周建民告知被告要求原告停職
    ，顯已拒絕受領原告提出勞務給付，依民法第487條前段規
    定，被告既受領勞務遲延，原告即無補服勞務之義務。因此
    ，原告乙○○請求被告給付109年9月薪資30,000元，原告甲○○
    請求被告給付109年9月、10月薪資64,000元，即屬有據。
　㈤資遣費部分：
　⒈按勞工依勞基法第14條第1項之規定終止勞動契約者，依同條
    第4項準用同法第17條之規定，勞工得請求雇主發給勞工資
    遣費，即雇主應依下列規定發給勞工資遣費：⑴在同一雇主
    之事業單位繼續工作，每滿1年發給相當於1個月平均工資之
    資遣費。⑵依前款計算之剩餘月數，或工作未滿1年者，以比
    例計給之。未滿1個月者以1個月計。勞基法第14條第4項、
    第17條第1項定有明文。又依勞工退休金條例第12條第1項規
    定：「勞工適用本條例之退休金制度者，適用本條例後之工
    作年資，於勞動契約依勞基法第11條、第13條但書、第14條
    及第20條或職業災害勞工保護法第23條、第24條規定終止時
    ，其資遣費由雇主按其工作年資，每滿1年發給1/2個月之平
    均工資，未滿1年者，以比例計給；最高以發給6個月平均工
    資為限，不適用勞動基準法第17條之規定。」原告既依勞基
    法第14條第1項第5、6款規定終止兩造間勞動契約，則原告
    請求被告發給資遣費，洵屬有據。
　⒉原告乙○○得請求被告給付資遣費79,125元：
　  原告乙○○離職前6個月之平均工資，於加計被告每月短少之2
    ,000元後，為30,000元，又原告乙○○自104年5月6日起任職
    於被告，工作年資僅計算至原告乙○○所主張之109年8月14日
    止，基數為2又51/80，則原告乙○○請求被告給付資遣費79,1
    25元【計算式如下：30,000元×2又51/80＝79,125元】，應屬
    有據。
　⒊原告甲○○得請求被告給付資遣費192,000元：
　　原告甲○○離職前6個月之平均工資，於加計被告每月短少之2
    ,000元後，為32,000元，又原告甲○○自97年6月2日起任職於
    被告，工作年資僅計算至原告甲○○所主張之109年8月14日止
    ，基數為6，則原告甲○○請求被告給付資遣費192,000元【計
    算式如下：32,000元×6＝192,000元】，應屬有據。
　㈥預告工資部分：
　⒈按勞基法第16條規定，雇主依同法第11條或第13條但書終止
    勞動契約者，應給付預告期間工資予勞工。雖勞工於同法第
    14條第1項所定情形，亦得不經預告而終止勞動契約，惟同
    條第4項就勞工依此不預告終止勞動契約之情形，僅明文規
    定得準用同法第17條之規定，請求資遣費，而未將同法第16
    條關於預告期間工資之規定亦明列在準用之列，自屬有意排
    除，在法源基礎及理論上，自不許再依類推解釋之方法使之
    亦可請求預告工資，是勞工依勞基法第14條規定終止勞動契
    約時，自不得類推適用同法第16條之規定。
  ⒉兩造間勞動契約既因原告依勞基法第14條第1項第5、6款規定
    行使終止權而終止，即與同法第16條請求預告期間工資之要
    件不合，且依照前揭說明，此屬立法有意排除，亦無類推適
    用之餘地。因此，原告請求依勞基法第18條反面解釋及同法
    第16條規定，請求被告發給預告工資，即屬無據。
  ㈦特休未休工資部分：
　⒈按105年12月21日修正前勞基法第38條規定：「勞工在同一雇
    主或事業單位，繼續工作滿一定期間者，每年應依左列規定
    給予特別休假：一、1年以上3年未滿者，7日。二、3年以上
    5年未滿者，10日。三、5年以上10年未滿者，14日。四、10
    年以上者，每1年加給1日，加至30日為止。勞基法施行細則
    第24條之1規定：特別休假因年度終結或終止契約而未休者
    ，其應休未休之日數，雇主應發給工資。」又106年1月1日
    修正施行之勞基法第38條第1項、第4項、第6項則規定：「
    勞工在同一雇主或事業單位，繼續工作滿一定期間者，應依
    下列規定給予特別休假：一、6個月以上1年未滿者，3日。
    二、1年以上2年未滿者，7日。三、2年以上3年未滿者，10
    日。四、3年以上5年未滿者，每年14日。五、5年以上10年
    未滿者，每年15日。六、10年以上者，每1年加給1日，加至
    30日為止。勞工之特別休假，因年度終結或契約終止而未休
    之日數，雇主應發給工資。勞工依本條主張權利時，雇主如
    認為其權利不存在，應負舉證責任」。另按「勞工工作年資
    以服務同一事業單位為限，並自受僱當日起算」、「勞工於
    符合本法第38條第1項所定之特別休假條件時，取得特別休
    假之權利；其計算特別休假之工作年資，應依第5條之規定
    。」、「依本法第38條第1項規定給予之特別休假日數，勞
    工得於勞雇雙方協商之下列期間內，行使特別休假權利：一
    、以勞工受僱當日起算，每一週年之期間。」勞動基準施行
    細則第5條、第24條第1項、第2項第1款分別定有明文。
　⒉原告乙○○部分：
　　原告乙○○自104年5月6日起受僱被告，其僅請求於106年5月6
    日、107年5月6日、108年5月6日年度終結後，每年遞次各有
    10日、14日、14日之特別休假。又原告乙○○主張其任職期間
    從未請休特別休假，為被告所不爭執，依各該年度終結前正
    常工作時間所得之工資30,000元為基準，原告乙○○請求被告
    給付特休未休工資補償38,000元（計算式：[30,000元÷30×(
    10+14+14)]＝38,000元），應屬有據。
　⒊原告甲○○部分：
　①原告甲○○於97年6月2日至109年8月14日間受僱於被告，此為
    兩造所不爭執，原告甲○○每一週年應有如附表一所示之特休
    天數；又原告甲○○主張其每一週年有如附表一所示之已休特
    休天數，亦為被告所不爭執，據此原告甲○○應有如附表一所
    示之特休未休天數。
　②被告抗辯：原告甲○○之特休未休工資應適用5年短期時效，超
    過部分無理由等語（本院卷二第11頁）。按「本法第38條第
    4項所定雇主應發給工資，依下列規定辦理…二、發給工資之
    期限：㈠年度終結：於契約約定之工資給付日發給或於年度
    終結後30日內發給。㈡契約終止：依第9條規定發給…」、「
    依本法終止勞動契約時，雇主應即結清工資給付勞工。」勞
    動基準法施行細則第24-1條第2項、第9條定有明文。原告甲
    ○○既未主張及舉證證明雙方已經協商遞延至次一年度實施之
    事實，則各年度終結未休特別休假日數之工資，依照上開規
    定，即應於該年度終結後30日內發給。又勞工特別休假權之
    行使(含應休未休而雇主應發給之工資)，若於年度期限內未
    向雇主特定或請求時，其權利之行使，屬於1年期之定期債
    權，依民法第126條規定，其各期(即每年)給付請求權，因5
    年間不行使而消滅。如附表一編號7所示103年6月2日至104
    年6月1日未休特別休假之工資，被告應於104年7月1日發給
    ，原告甲○○自該日即處於得請求之狀態，至109年7月1日即
    因未行使而罹於時效消滅，而附表一編號1至6所示未休特別
    休假應發給之工資，亦分別於每一週年屆滿後30日，原告甲
    ○○即各處於得請求之狀態，原告甲○○遲至109年9月4日始提
    起本件訴訟，是附表一編號1至7所示未休特別休假之工資，
    均已罹於時效消滅，應堪認定。
　③因此，原告甲○○僅得請求被告給付附表一編號8至10所示未休
    特別休假之工資，依各該年度終結前正常工作時間所得之工
    資32,000元為基準，原告甲○○請求被告給付特別休假未休工
    資21,333元（32,000元/30日X20日=21,333元)，為有理由；
    逾此部分之請求，則屬無據。
  ㈧勞工退休金差額部分：
  ⒈按雇主應為適用本條例之勞工，按月提繳退休金，儲存於勞
    保局設立之勞工退休金個人專戶；雇主應為第7條第1項規定
    之勞工負擔提繳之退休金，不得低於勞工每月工資百分之6
    。雇主未依本條例之規定按月提繳或足額提繳勞工退休金，
    致勞工受有損害者，勞工得向雇主請求損害賠償。勞工退休
    金條例第6條第1項、第14條第1項、第31條第1項亦定有明文
    。再依本條例第14條第1項至第3項規定提繳之退休金，由雇
    主或委任單位按勞工每月工資總額，依月提繳工資分級表之
    標準，向勞保局申報，勞工退休金條例施行細則15條第1項
    亦定有明文。
　⒉原告乙○○自104年7月起至106年7月止，每月薪資為30,000元
    ，依勞工退休金提繳工資分級表，原告乙○○月提繳工資應為
    30,300元之級距，每月應提繳6%即1,818元，然被告自104年
    7月起至105年12月止，每月僅提繳1,200元，自106年1月起
    至同年7月止，每月僅提繳1,261元，此為被告所不爭執，亦
    即，每月分別短少618元、557元，則原告乙○○請求被告應補
    提繳勞工退休金15,023元【計算式：104年7月至105年12月
    短少11,124元（618元×18月＝11,124元）；106年1月至106年
    7月短少3,899元（557元×7月＝3,899元）】至原告乙○○之勞
    工退休金個人專戶，即屬有據。
　⒊原告甲○○自97年7月起至106年7月止，每月實際領取薪資各如
    附表二所示，依勞工退休金月提繳分級表，原告甲○○之月提
    繳薪資級距及被告應為原告甲○○提繳之勞工退休金金額，亦
    分別如附表二所示，然被告僅為原告甲○○提繳如附表二被告
    實際提繳金額欄所示金額，此為被告所不爭執，並有勞工退
    休金個人專戶明細資料（見本院卷一第45至57頁），則被告
    自97年7月起至106年7月止，為原告甲○○提繳之勞工退休金
    合計短少80,522元。原告甲○○請求被告補提繳勞工退休金74
    ,390元至原告甲○○之勞工退休金個人專戶，未逾被告未足額
    提繳之差額，自屬有據。 　
  ㈨非自願離職服務證明書部分：
　　按勞動契約終止時，勞工如請求發給服務證明書，雇主或其
    代理人不得拒絕，勞基法第19條定有明文。次按第一項離職
    證明文件，指由投保單位或直轄市、縣（市）主管機關發給
    之證明；本法所稱非自願離職，指被保險人因投保單位關廠
    、遷廠、休業、解散、破產宣告離職；或因勞動基準法第11
    條、第13條但書、第14條及第20條規定各款情事之一離職，
    就保法第25條第3項前段、第11條第3項亦有明文。兩造勞動
    契約係經原告依勞基法第14條第1項第5款規定終止，則原告
    自被告離職，即符合就保法所稱之「非自願離職」，其請求
    被告發給非自願離職服務證明，即屬有據。
  ㈩按「給付有確定期限者，債務人自期限屆滿時起，負遲延責
    任。」、「給付無確定期限者，債務人於債權人得請求給付
    時，經其催告而未為給付，自受催告時起，負遲延責任。其
    經債權人起訴而送達訴狀，或依督促程序送達支付命令，或
    為其他相類之行為者，與催告有同一之效力」、「遲延之債
    務，以支付金錢為標的者，債權人得請求依法定利率計算之
    遲延利息。」、「應付利息之債務，其利率未經約定，亦無
    法律可據者，週年利率為5%。」，民法第229條第1、2項、
    第233條第1項、第203條分別定有明文。又依勞基法之規定
    終止勞動契約時，雇主即應結清工資給付勞工，勞基法施行
    細則第9條定有明文。而資遣費，應於勞動契約終止後30日
    內發放，勞退金條例第12條第2項定有明文。關於工資與特
    休未休工資補償部分，均屬有確定期限之給付，且均於起訴
    前即已屆至，則原告請求自起訴狀繕本送達被告翌日即110
    年1月5日（見本院卷一第411頁送達證書）起至清償日止，
    按法定利率即週年利率百分5計算之利息，應屬有據。關於
    資遣費部分，亦屬有確定期限之給付，且給付期限為兩造勞
    動契約終止後30日，又兩造間勞動契約係於110年1月4日被
    告收受民事訴之變更暨追加狀繕本而終止，則資遣費部分，
    原告請求自兩造勞動契約終止後30日之翌日即110年2月4日
    起至清償日止，按週年利率5%計算之法定遲延利息，即屬有
    據；逾上開範圍之請求，則屬無據。 
五、綜上所述，原告依勞動契約及勞基法、勞工退休金條例、就
    業保險法之規定，請求：㈠被告應給付原告乙○○203,125元，
    及其中124,000元自110年1月5日起，其餘79,125元自110年2
    月4日起，均至清償日止，按年息百分5計算之利息；㈡被告
    應提繳15,023元至勞工保險局設立之原告乙○○勞工退休金個
    人專戶；㈢被告應給付原告甲○○327,333元，及其中135,333
    元自110年1月5日起，其餘192,000元自110年2月4日起，均
    至清償日止，按年息百分5計算之利息；㈣被告應提繳74,390
    元至勞工保險局設立之原告甲○○勞工退休金個人退休金專戶
    ；㈤被告應開立非自願離職服務證明書予原告乙○○、甲○○；
    均有理由，應予准許；逾此部分之請求，為無理由，應予駁
    回。　
六、又法院就勞工之給付請求，為雇主敗訴之判決時，應依職權
    宣告假執行。前項情形，法院應同時宣告雇主得供擔保或將
    請求標的物提存而免為假執行，勞動事件法第44條第1項、
    第2項亦有明文。本判決主文第1項至第4項部分，既屬就勞
    工之給付請求而為雇主敗訴之判決，依勞動事件法第44條第
    1項、第2項規定，應依職權宣告假執行，並同時宣告被告提
    供相當擔保金額後，得免為假執行。又本判決主文第5項命
    被告開立非自願離職之服務證明書部分，性質上係屬命被告
    為一定意思表示之給付之訴，依強制執行法第130條第1項規
    定，須待判決確定時始視為自確定時被告已為意思表示；此
    係因該項債務，僅在使債權人取得債務人之意思表示之法律
    效果，即可達執行之目的，如許宣告假執行，將使債務人即
    被告意思表示之效力提前發生，與上開法條規定不合，自屬
    不適於宣告假執行。
七、本件已臻事證明確，兩造其餘攻擊防禦方法及舉證，經審酌
    後認均無礙判決之結果，爰不予一一論述，附此敘明。
八、訴訟費用之負擔：民事訴訟法第79條、第85條第1項但書。
    　　
中　　華　　民　　國　　111 　年　　5 　　月　　27　　日
                    勞動法庭 審判長 法  官  鄭舜元 
　　　　　　　　　　                法  官  董惠平
　　　　　　　　　　                法  官  莊毓宸
附表一
編號 甲○○服務年資 特休天數 已休特休天數 特休未休天數  1 97.6.2-98.6.1 7 0 7 2 98.6.2-99.6.1 7 0 7 3 99.6.2-100.6.1 10 3 7 4 100.6.2-101.6.1 10 3 7 5 101.6.2-102.6.1 14 5 9 6 102.6.2-103.6.1 14 5 9 7 103.6.2-104.6.1 14 5 9 8 104.6.2-105.6.1 14 5 9 9 105.6.2-106.6.1 15 10 5 10 106.6.2-107.6.1 16 10 6 

附表二：原告甲○○請求被告給付勞工退休金6%之差額
年月份 (民國) 被告實際提繳金額 原告每月實際領取之薪資 級距月提繳薪資 應提繳金額(月提繳薪資*6%) 被告應補提繳金額 97年7月-99年12月 1,037元 29,000元 30,300元(96年7月1日生效) 1,818元 781元*30月=23,430元 100年1月-100年12月 1,073元 30,000元 30,300元(100年1月1日生效) 1,818元 745元*12月=8,940元 101年1月-102年3月 1,127元 30,000元 30,300元(101年1月1日生效) 1,818元 691元*15月=10,365元 102年4月-102年6月 1,152元 30,000元 30,300元(101年1月1日生效) 1,818元 666元*3月=1,998元 102年7月-103年6月 1,152元 30,000元 30,300元(102年7月1日生效) 1,818元 666元*12月=7,992元 103年7月-104年6月 1,156元 31,000元 31,800元 (103年7月1日生效) 1,908元 752元*12=9,024元 104年7月-105年2月 1,200元 31,000元 31,800元 (104年7月1日生效) 1,908元 708元*8=5,664元 105年3月-105年12月 1,200元 32,000元 33,300元 (104年7月1日生效) 1,998元 798元*10=7,980元 106年1月-106年7月 1,261元 32,000元 33,300元 (106年1月1日生效) 1,998元 737元*7=5,159元 合計 　 　 　  80,552元 

以上正本係照原本作成。
如對本判決上訴，須於判決送達後20日內向本院提出上訴狀。如
委任律師提起上訴者，應一併繳納上訴審裁判費。
中　　華　　民　　國　　111 　年　　5 　　月　　30　　日
                                書記官  劉欣怡